臺灣嘉義地方法院刑事判決　　　　　　　 94年度交訴字第1號
公　訴　人　臺灣嘉義地方法院檢察署檢察官
被　　　告　乙○○
上列被告因公共危險等案件，經檢察官提起公訴（93年度偵字第
6461 號），本院判決如下：
    主  文
乙○○因過失傷害人，累犯，處有期徒刑參月；又駕駛動力交通
工具肇事，致人受傷而逃逸，累犯，處有期徒刑捌月；應執行有
期徒刑拾月。
    事  實
一、乙○○前因公共危險案件，經臺灣雲林地方法院以民國91年
    度交簡字第191號判處有期徒刑5月確定，於93年3月4日易科
    罰金執行完畢。竟仍不知警惕，於93年7月14日下午1時50
    分許，駕駛車牌號碼ＳＯ—1968號自用小貨車，沿嘉義縣六
    腳鄉縣○○村內側車道由南往北方向行駛，駛至嘉
    16 6號縣道交會之無號誌三岔路口時，適有丙○騎乘車牌號
    碼ＫＬ3—686號重型機車騎乘於同向右側，乙○○原應注意
    汽車行至無號誌之交岔路口，轉彎車應讓直行車先行，而依
    當時狀況並無不能注意之情事，竟疏未注意，即貿然右轉嘉
    166號縣道，其駕駛之自用小貨車右前車頭擦撞丙○，致丙
    ○人車摔落緊鄰道路右側之農地內，受有頸椎損傷及頭部外
    傷之傷害。乙○○於車禍後雖立即停車與其子甲○○合力將
    丙○所騎乘之重型機車扶至路邊並撿拾散落物，惟並未採取
    救護丙○或其他必要措施，亦未向警察機關報告，竟基於逃
    逸之犯意，駕車沿嘉166號線道往東方向逃離現場，經丙○
    見狀記明車牌號碼報警循線查獲。
二、案經丙○訴由嘉義縣警察局朴子分局報請台灣嘉義地方法院
    檢察署檢察官偵查起訴。
    理  由
一、認定犯罪事實所憑之証據及理由：
    被告前揭犯行業據告訴人丙○指訴明確，復有證人甲○○之
    證述、道路交通事故現場圖一紙、照片6張及財團法人長庚
    紀念醫院嘉義分院出具之診斷證明書1張可資佐憑，被告之
    犯行堪予認定。
二、本院對於被告辯解之判斷：
    被告雖否認前揭犯行，辯稱：係告訴人丙○駕車撞擊被告駕
    駛之車輛，而非被告駕車撞擊被害人之車輛。而駕車逃離現
    場部分係因詢問告訴人並未受傷後始駕車離去等情。惟本院
    認為被告之辯解不足採信，理由如下：
(一)按汽車行駛至交岔路口，轉彎車應讓直行車先行，道路交通
    安全規則第1項第6款定有明文。查本案被告沿嘉義縣六鄉縣○
    ○村內側車道由南往北方向行駛，駛至嘉16 6
    號縣道交會之無號誌三岔路口時右轉，原應注意前揭規定，
    讓同向之被害人行駛之機車先行，依當時情形並無不能注意
    情形，竟疏未注意，即貿然右轉，因而發生本案車禍，並造
    成被害人丙○人車摔落緊鄰道路右側之農地內，受有頸椎損
    傷及頭部外傷之傷害，此有道路交通事故現場圖1紙、照片
    6張及財團法人長庚紀念醫院嘉義分院出具之診斷證明書1張
    可資佐憑，被告之過失傷害犯行，應堪認定。被告雖辯稱係
    被害人駕車撞擊被告駕駛之車輛云云，惟本案所需考慮者係
    路權之歸屬及何人應負注意義務，與物理上撞擊發生之先後
    無關，本案如前所述既有可歸責於被告之事由，被告之過失
    自堪認定，所辯尚非可採。
(二)被告於車禍發生後雖曾下車將告訴人之機車扶起，此有告訴
    人之陳述及証人甲○○之証述可稽。惟被告並未對於告訴人
    實施救護，亦未向警察機關報告，即駛離現場，此為被告所
    自承，復有告訴人之指述及証人甲○○之証述可參 (見偵查
    卷第9頁)，其事實應堪認定，被告顯然已符合肇事逃逸之構
    成要件。有疑義者係被告曾將被害人之機車扶正，其行為是
    否符合救護或其他必要措施，而得以免責，本院仍採否定看
    法，蓋刑法第185條之4肇事致人死傷逃逸罪，以處罰肇事後
    逃逸之駕駛人為目的，以促使駕駛人於肇事後能對被害人即
    時救護，以減少死傷，故單純扶正機車之行為，仍不能認為
    已有救護措施。至於被告辯稱曾詢問被害人並未受傷後始駕
    車離去云云，惟查被害人已受有頸椎損傷及頭部外傷之傷害
    ，此有前揭診斷証明書可資參照，被告之辯稱顯不可採。其
    次，被告於偵查中及本院審理中亦多次陳稱係因被害人要求
    之賠償金額過高，始而駕車離去等情 (見本院卷第11頁、偵
    查卷第9頁))，足見被告係因懼於賠償事宜始駕車離去，而
    離去時亦未曾留下任何足資聯絡之資料，亦經被告自承在卷
    ，顯見被告確有逃逸之意圖，本案被告逃肇事逃逸之犯行自
    堪認定，被告之辯解不足採信。
三、論罪科刑之理由：
(一)核被告所為，係犯刑法第185條之4肇事逃逸罪及刑法第284
    條第1項之過失傷害罪，所犯二罪犯意各別，行為互異，應
    分論併罰。
(二)查被告前因公共危險案件，經臺灣雲林地方法院以91年度交
　　簡字第191號判處有期徒刑5月確定，於93年3月4日易科罰金
    執行完畢，此有台灣高等法院被告全國前案紀錄表可稽，其
    於執行完畢5年內再犯本件有期徒刑以上之罪，為累犯，應
     依法加重其刑。
(三)審酌被告過失致人受傷，竟意圖卸責而肇事逃逸，犯後尚未
    與被害人和解，且不知悔悟，復意圖卸責等一切情狀，量處
    如主文所示之刑，並定其應執行之刑。
四、適用法律依據：
(一)刑事訴訟法第299條第1項前段。
(二)刑法第185條之4、第284條第1項、第47條、第51條第5款
(三) 罰金罰鍰提高標準條例第1條前段。
中    華    民    國      94    年    3   月   24     日
           刑事第五庭   審判長法  官  黃國益
                              法  官  蔡憲德
                              法  官  黃義成
上列正本證明與原本無異。
如不服本判決，應於判決送達後十日內向本院提出上訴狀( 應附繕本 )。
中    華    民    國      94    年    3   月   24     日
                              書記官  侯麗茹
附錄本案論罪科刑法條全文
刑法第185條之4：
駕駛動力交通工具肇事，致人死傷而逃逸者，處6月以上5年以下
有期徒刑。
刑法第284條第1項：
因過失傷害人者，處6月以下有期徒刑、拘役或500元以下罰金，
致重傷者，處一年以下有期徒刑、拘役或五百元以下罰金。
